最高法院刑事判決　　　　　　九十四年度台上字第一七０一號
　　上　訴　人　台灣高等法院台南分院檢察署檢察官
　　上　訴　人
　　即　被　告　乙○○
　　　　　　　　　　　　2號
　　　　　　　　甲○○
　　　　　　　　　　　　1號
上列上訴人等因被告等偽造文書案件，不服台灣高等法院台南分
院中華民國九十一年二月十八日第二審更審判決（九十年度上更
(一)字第六五號，起訴案號：台灣雲林地方法院檢察署八十七年度
偵字第四三二八號、八十八年度偵字第五九號），提起上訴，本
院判決如下：
    主  文
原判決撤銷，發回台灣高等法院台南分院。
    理  由
本件原判決撤銷第一審之科刑判決，改判論處上訴人即被告乙○
○、甲○○共同連續行使偽造私文書，足以生損害於他人各罪刑
，固非無見。
惟查(一)有罪判決書事實之認定與理由之說明必須互相一致，方為
合法。倘若事實之認定與理由之說明不相一致，按諸刑事訴訟法
第三百七十九條第十四款後段規定，自屬判決理由矛盾之當然違
背法令。原判決認定乙○○係雲林縣大埤鄉○○路○段六之二號
中國奇石園之負責人，設立之後以該園之名義與財團法人聯合信
用卡處理中心（下稱信用卡處理中心）簽立特約商店約定書，約
定顧客在該商店以信用卡簽帳消費者，由乙○○於消費後持以向
信用卡處理中心請款，經該中心核對無誤後，扣除百分之二．五
之手續費，將款項匯入乙○○所開立之中國國際商業銀行斗六分
行帳戶；民國八十七年二月初起，乙○○經由甲○○之聯繫，共
同與不詳姓名之成年人，基於偽造及行使偽造信用卡及意圖為自
己不法所有之犯意聯絡，並基於概括之犯意，由乙○○於同年月
十日在上開店址，將其上開中國國際商業銀行之帳戶存摺、印章
等物交給甲○○，以便提領帳戶內假消費所得之款項，同年三月
初，乙○○又在上開店址，另將蓋有「中國奇石園」店號之空白
簽帳單、請款單各一疊、上開帳戶之提款卡交給不詳姓名之成年
人，由該不詳姓名之成年人於八十七年三月十四日起，以刷卡機
刷用偽造之信用卡即俗稱白卡之私文書，而行使該偽造私文書，
並以電話詢問方式向信用卡處理中心取得授權號碼後，連續偽造
他人署押，進而偽造如原判決附表（下稱附表）一至九所示之簽
帳單一式三聯共九十二份，並於如附表十所示之時間，連續偽造
信用卡處理中心請款單向該中心騙得新台幣（下同）四十八萬二
千四百三十二元等語，如果無誤，則甲○○所參與者如何得認係
犯罪構成要件之行為。原判決未敘明其認定之依據，遽認其係共
同正犯，自有理由不備之違法。(二)原判決係依乙○○於警詢中所
供：其在上開店址，將銀行帳戶存摺、印章交給甲○○，甲○○
介紹該不詳姓名之成年人，係要利用其所開設之商店向銀行進行
領取刷卡金額，只有甲○○能找到該不詳姓名之成年人（見警卷
第四頁正面），並依查獲本案之警員邵珮茂、梁國慶之證述，認
甲○○從中穿針引線、難脫干係為論罪之依據。但甲○○否認有
轉交存摺、印章之情（見警卷第七頁正面，原審更(一)卷第七九、
一０一頁），乙○○於偵審中否認有交付存摺、印章與甲○○而
係交與該不詳姓名之人（見二八０六號偵查卷第十四頁背面，第
一審卷第三九頁正面、七七頁，原審更(一)卷第一六七頁），如乙
○○於偵審中所述為真實，則原審所指甲○○從中穿針引線、難
脫干係等情，似失所依據。又證人邵珮茂、梁國慶證稱：其等至
中國奇石園去搜索時，表明有人檢舉店中有使用偽造之信用卡，
乙○○告以之前曾將存摺、印章交與林姓男子（按甲○○於警詢
中供稱：其經營上林當舖，故有叫他為「阿林仔」），乃命乙○
○通知林姓男子前來，經乙○○通知，甲○○立即前來接受訊問
，甲○○則表明，其見乙○○生意不好，才介紹王先生與乙○○
認識，以協助推銷貨品等語（見第一審卷第一四０頁），上開證
人只述說查案之經過並轉述被告等之相關供述，上開證詞與甲○
○犯罪之間有何關聯，如何採為甲○○犯罪之證據，未見原判決
敘說明確，併有可議。(三)原判決認定被告等於八十七年三月十九
日起至同年十一日止，連續偽造信用卡處理中心請款單向該中心
騙得四十八萬二千四百三十二元等語，認乙○○此部分之行為犯
有刑法第二百十六條、第二百十條之罪。但依卷附之請款單所示
，店家向信用卡處理中心之請款單均係以店家之名義請款（見二
八０六號偵查卷第一０一、一二五頁），該中心於撥款後所寄送
之收據，除載明請款單之張數外，並載明店家之名稱為中國奇石
園（見同上卷第二三八頁起），如果無誤，該不詳姓名之成年人
所填載之請款單，並未假冒他人之名義為之，原審論以偽造私文
書罪，似有適用法則不當之違誤。又上開請款單係假消費後所為
之請款行為，上開請款單所載顯為虛假不實之內容，此部分是否
為業務上登載不實之文書，有無涉犯同法第二百十五條之業務上
登載不實罪責，攸關法律之適用，自當查明釐清。檢察官及被告
等上訴意旨指摘原判決不當，尚非全無理由，應認仍有撤銷發回
更審之原因。
據上論結，應依刑事訴訟法第三百九十七條、第四百零一條，判
決如主文。
中　　華　　民　　國　九十四　年　　四　　月　　七　　日
                      最高法院刑事第六庭
                          審判長法官  莊　登　照
                                法官  洪　明　輝
                                法官  黃　一　鑫
                                法官  魏　新　和
                                法官  林　秀　夫
      本件正本證明與原本無異
                                      書  記  官
中　　華　　民　　國　九十四　年　　四　　月　 十二 　日
                                                      Ｌ
